臺灣高等法院刑事裁定　　　　　　　　　 94年度抗字第729號
　　抗　告　人
　　即　自訴人　丙○○
　　被　　　告　甲○○
　　　　　　　　乙○○
上列抗告人因自訴妨害名譽等案件，不服臺灣士林地方法院中華
民國94年9月12日裁定（93年度自字第66號），提起抗告，本院
裁定如下：
    主  文
原裁定撤銷，發回臺灣士林地方法院。
    理  由
一、抗告人自訴意旨略以：被告甲○○、乙○○係夫妻關係，輪
    流居住於臺北市○○路447巷17號3樓及同市○○區○○路36
    4號房屋，其中北投區之住處，與自訴人係鄰居關係。被告
    於93年10月25日颱風放假日，委請他人以電鑽鑽鑿北投區○
    ○路364號房屋之牆壁，影響居家安寧，自訴人遂透過管理
    委員會主任委員徐進龍之妻，向被告轉達應遵守管理委員會
    有關星期例假日不得施工之會議決議，孰知同年10月28日晚
    上9時30分許，被告竟到自訴人位於臺北市○○區○○路262
    號之家中，一進門被告甲○○就對自訴人大吼「我忍你很久
    ，你搖擺什麼」，並以「幹你娘」、「幹你老母」（台語）
    等語公然侮辱自訴人，被告乙○○亦對自訴人說：「你專門
    與人訴訟」（台語），當日自訴人家中，除管家林月梅外，
    尚有正在替自訴人之夫陳民郎、按摩之小姐陳貞如、洪美麗
    及天硯社區管理委員會之管理員彭春財在管理室聽聞，因認
    甲○○、乙○○涉犯刑法第三百零九條第一項公然侮辱罪嫌
    。
二、原審法院經調查後以：刑法上之公然侮辱罪，須侮辱行為足
    使不特定人或多數人得以共見共聞，始能成立（司法院三十
    年院字第二一七九號解釋要旨參照）。又所謂多數人固指人
    數眾多，而包括特定之多數人在內，惟其人數之計算仍應視
    該罪之立法意旨及實際情形加以認定，是倘處於一封閉狀態
    之空間，人數不會隨時間增減，亦無須經相當時間之分辨，
    即得計算確認其人數時，應認與刑法上公然侮辱罪規範之不
    特定人或多數人得以共見或共聞之狀況有違，尚難以該罪相
    繩。訊據被告甲○○、乙○○均堅決否認有何公然侮辱之犯
    行，甲○○並辯稱：其沒有以三字經罵自訴人，且當時只有
    見到自訴人及自訴人之管家林月梅在場等語；乙○○則以：
    當時只有自訴人及林月梅在場，係因自訴人先說要去法院提
    告，才會說「要告，你是專門與他們相告」等語置辯。經查
    依自訴人前述自訴意旨，及其於原審調查時所為之指訴，本
    案發生地點應係在自訴人之家中，且證人即自訴人之配偶陳
    民郎於原審調查時亦證稱當日被告進入屋內後，管家林月梅
    就隨手將門關上等語（見原審卷第55頁），則依當時狀況，
    得見聞被告所為言論者，應僅限於自訴人屋內之人，而非不
    特定之人所得共見共聞；至證人陳民郎雖又證稱當天尚有二
    位按摩小姐及管家等語，惟自訴人之住宅乃屬其私人空間，
    非一般人得任意進出，故縱有自訴人之家人或朋友身處其他
    房間內，核其狀況，仍非屬刑法上所謂「公然」之情形。此
    外，復查無其他積極證據足資證明被告等有何公然侮辱之犯
    行，其犯罪嫌疑尚屬不足，而有刑事訴訟法第二百五十二條
    第十款之情形，爰依刑事訴訟法第三百二十六條第三項規定
    ，裁定駁回自訴。
三、按刑法上所謂公然，祇以不特定人或多數人得以共見共聞之
    狀況為已足，不以實際上果已共見共聞為必要，苟在事實上
    有與不特定人或多數人得以共見或共聞之狀況，即足認為達
    於公然之程度。又所謂多數人係包括特定之多數人在內，關
    於特定多數人之計算，因各罪成立之要件不同，罪質亦異，
    自應視其立法意旨及實際情形己否達於公然之程度而定。而
    刑法第三百零九條之公然侮辱罪，旨在保護個人在社會上所
    享有之人格及其他評價，因而對於在公然之狀況下，以言語
    或舉動侵慢他人之行為，設有處罰規定。故在非一般人得任
    意進出之封閉空間內，於特定多數人在場之狀況下，對他人
    實施足以使他人之人格權受貶損之侵慢言語或舉動，亦應認
    符合該罪之構成要件。而此犯罪事實之有無，應依證據認定
    。又證據之證明力如何，固屬法院判斷之自由，然仍必須就
    案內所有證據，依法調查，始足取捨而為判斷之基礎。原裁
    定理由三固以依當時狀況，得見聞被告所為言論者，應僅限
    於自訴人屋內之人，非不特定之人所得共見共聞，且自訴人
    之住宅屬其私人空間，非一般人得任意進出，故縱有自訴人
    之家人或朋友身處其他房間內，仍與公然之情形有間，說明
    本件縱認被告等確有出言侮辱自訴人之情事，其情形並不符
    合不特定人得共見共聞之公然要件。惟據證人陳民郎於原審
    證稱：渠當天於一樓後方閣樓按摩，當時尚有二位按摩小姐
    及管家在場云云。則自訴人住宅內，除被告等及自訴人之外
    ，至少另有四人在場。而證人陳民郎於原審並證稱渠因聽聞
    被告甲○○以三字經辱罵自訴人，原欲起身處理，因友人擔
    心事情弄大，遂將渠壓住等語。若自訴人之指訴無訛，被告
    等所為足以貶抑自訴人人格之言語，似為當時在屋內之多數
    人所共聞。原審法院就被告等之行為是否已達屋內特定人得
    共聞之狀況，未詳為調查，僅以被告等行為當並非於不特定
    多數人之狀況，資為駁回自訴人所提起自訴之所據，自有未
    合。自訴人不服原審裁定提起抗告，為有理由，應由本院將
    原審裁定撤銷，並發回原審法院更為調查審理，俾期翔實並
    昭折服。
據上論結，應依刑事訴訟法第四百十三條前段，裁定如主文。
中    華    民    國    94    年    12     月   26     日
                  刑事第二十一庭審判長法  官  溫耀源
                                      法  官  邱同印
                                      法  官  段景榕
以上正本證明與原本無異。
不得再抗告。
        　　　　　　　　　　　　　　　書記官  陳靜姿
中　　華　　民　　國　　94　　年　　12　　月　　26　　日
